【裁判字號】    97,交聲,2830
【裁判日期】    971111
【裁判案由】    違反道路交通管理處罰條例聲明異議
【裁判全文】
臺灣臺北地方法院交通事件裁定        97年度交聲字第2830號
原處分機關  交通部公路總局臺北區監理所板橋監理站
異  議  人
即受處分人  甲○○
上列異議人即受處分人因違反道路交通管理處罰條例案件，對於
交通部公路總局臺北區監理所板橋監理站於九十七年十月六日所
為之處分（原處分案號：板監裁字裁四一─Ｃ00000000
號）聲明異議，本院裁定如下：
    主  文
原處分撤銷。
甲○○不罰。
    理  由
一、原處分意旨略以：本件異議人即受處分人（下稱受處分人）
    甲○○騎乘車牌號碼Ｍ九Ｘ─七五三號重型機車，於民國九
    十七年八月五日下午五時三十五分許，行經臺北縣新店市○
    ○路○段與中正路口，不慎鍾佳螢騎乘車牌號碼九六三─Ｃ
    ＵＮ號重型機車發生碰撞，受處分人因「肇事致人受傷而逃
    逸」之違規事實，經臺北縣政府警察局新店分局警員依據鍾
    佳螢之指證查得肇事者為受處分人後，製單舉發，嗣原處分
    機關於九十七年十月六日以板監裁字裁四一─Ｃ00000
    000號號裁決書，認其有「駕駛汽車肇事致人受傷而逃逸
    」之行為，而依道路交通管理處罰條例第六十二條第四項之
    規定，裁處受處分人罰鍰新臺幣六千元，並吊銷駕駛執照一
    年等情，有臺北縣政府警察局新店分局北縣警交字第Ｃ00
    000000號舉發違反道路交通管理事件通知單、交通部
    公路總局臺北區監理所板橋監理站板監裁字裁四一─Ｃ00
    000000號裁決書各一紙在卷可佐。
二、聲明異議要旨略以：我於九十七年八月五日行經臺北縣新店
    市○○路○○路口時，被後方機車追撞，兩車都倒地皆有擦
    傷，當時經猛力撞擊頭腦暈昏，又見是兩位女生即不追究車
    禍賠償自行離開，後該兩名女生叫我賠償機車損失，在得不
    到共識下請員警處理卻遭開單，為此聲明異議，請求撤銷原
    處分等語。
三、按法院受理交通事件，準用刑事訴訟法之規定，道路交通管
    理處罰條例第八十九條前段定有明文，是最高法院七十六年
    台上字第四九八六號判例「認定犯罪事實所憑之證據，雖不
    以直接證據為限，間接證據亦包括在內，然而無論直接證據
    或間接證據，其為訴訟上之證明，須於通常一般之人均不致
    有所懷疑，而得確信其為真實之程度者，始得據為有罪之認
    定，倘其證明尚未達到此一程度，而有合理之懷疑存在而無
    從使事實審法院得有罪之確信時，即應由法院為諭知被告無
    罪之判決。」揆諸前開說明，法院於審理行為人違反道路交
    通管理處罰條例案件，當踐行完畢調查證據之程序後，為事
    實之認定時，如就原處分機關所認定之行為人違規之事實仍
    有合理之訴訟上懷疑，而無法確信行為人確有該當於道路交
    通管理處罰條例各該處罰條文之構成要件事實時，此際即應
    依訴訟上之待證事實「倘有懷疑，則從被告之利益作解釋」
    之證據法則，作對受處分人有利之認定。
四、經查：
  (一)受處分人甲○○騎乘車牌號碼Ｍ九Ｘ─七五三號重型機車，
    於九十七年八月五日下午五時三十五分許，行經臺北縣新店
    市○○路○段與中正路口，不慎鍾佳螢騎乘車牌號碼九六三
    ─ＣＵＮ號重型機車發生碰撞，致受處分人受有踝挫傷之傷
    害，鍾佳螢受有右手肘挫傷合併擦傷、右手拇指擦傷、右腳
    踝擦傷之傷害，受處分人未留於現場逕行駛離，嗣經鍾佳螢
    追趕至臺北縣新店市○○路四一號前，始攔停受處分人，並
    報警處理等情，業經受處分人坦承不諱，並經鍾佳螢於警詢
    指述明確，另有現場及車損照片十幀、道路交通事故調查報
    告表、財團法人天主教耕莘醫院乙種診斷證明書二紙在卷可
    稽（臺灣臺北地方法院檢察署九十七年度偵字第一九二○四
    號卷第十一至十八、三五、三六頁參照），堪以認定。
  (二)本件交通事故之被害人鍾佳螢於警詢時指稱：我騎乘九六三
    ─ＧＵＮ號重型機車沿臺北縣新店市○○路○段中間車道往
    臺北方向直行，途經肇事地點由受處分人所騎乘之Ｍ九Ｘ─
    七五三號重型機車突然從我同車道右側車陣前後車的縫隙竄
    出，我閃避不及而撞到，我去幫受處分人扶起機車，因為受
    處分人被自己的機車壓住，受處分人對我說：「你沒事吧」
    等語（同上偵查卷第九頁參照），核與受處分人於警詢、偵
    查中供稱：我騎乘Ｍ九Ｘ─七五三號重型機車沿臺北縣新店
    市○○路○段外車道往臺北方向行駛，途經肇事地點要切入
    左方車陣中的縫隙行駛，當要騎出車陣縫隙時就被九六三─
    ＣＧＮ號重型機車沿新店市○○路○段中間車道往臺北方向
    直行撞到我機車後面，然後就跌倒了，我的腳被壓在機車底
    下，我當時沒有看到鍾佳螢身上有受傷等語相符。則受處分
    人於車禍發生當時，既被自己機車壓到在地，甚且需鍾佳螢
    攙扶始得起身，且受處分人於案發時，詢問鍾佳螢有無受傷
    ，鍾佳螢亦未予回應，則受處分人供稱沒有看到鍾佳螢受傷
    等語，尚非子虛，再者，鍾佳螢在臺北縣新店市○○路四一
    號前追及受處分人並表示要報警時，受處分人並無不予理會
    而逕自離去之行為，是受處分人主觀上有無肇事逃逸之故意
    ，即屬可疑。
  (三)又參以受處分人因本件交通事故經警移送肇事逃逸罪嫌部分
    ，亦經臺灣臺北地方法院檢察署檢察官於九十七年九月十八
    日以九十七年度偵字第一九二○四號為不起訴處分確定，有
    該不起訴處分書及臺灣高等法院被告前案紀錄表各一份附卷
    足憑，益徵受處分人所辯並非無據，堪以採信。此外，復查
    無其他具體事證足資證明受處分人確有原處分機關所裁處之
    違規行為，難認受處分人有何肇事逃逸之情。
五、綜上所述，受處分人並無肇事致人受傷之認識，主觀上亦無
    何肇事逃逸之故意，原處分機關未予詳查，遽對受處分人為
    前開裁決，於法即有未合。本件異議為有理由，爰裁定將原
    處分撤銷，並改諭知受處分人不罰。
據上論斷，應依道路交通案件處理辦法第二十條前段，裁定如主
文。
中    華    民    國    97    年    11    月    11    日
                  交通法庭    法  官  徐淑芬
上正本證明與原本無異。
如不服本裁定，應於裁定送達後五日內敘明理由向本院提出抗告
狀。
                              書記官  廖純瑜
中    華    民    國    97    年    11    月    11    日


司法院資訊處製作；財團法人民間司法改革基金會備份。
